臺灣苗栗地方法院民事簡易判決　　　　　　　94年度苗簡字第61號
原　　　告　富邦產物保險股份有限公司
法定代理人　丙○○
訴訟代理人　丁○○
被　　　告　乙○○
　　　　　　甲○○
　　　　　　　　　　　　巷16.
上列當事人間請求侵權行為損害賠償事件，本院於94年6 月7 日
言詞辯論終結，判決如下：
    主  文
被告應連帶給付原告壹拾肆萬捌仟陸佰陸拾陸元及自民國九十三
年十月二十六日起至清償日止，按週年利率百分之五計算利息。
原告其餘之訴駁回。
訴訟費用由被告連帶負擔二分之一，餘由原告負擔。
本判決原告勝訴部分，於原告以新臺幣伍萬元為被告供擔保後，
得假執行。
原告其餘假執行之聲請駁回。
    事實及理由
一、本件被告未於言詞辯論期日到場，經核無民事訴訟法第386
    條所列各款之情形，爰依原告之聲請，准由其一造辯論而為
    判決。
二、原告主張：被告乙○○於民國93年6 月4 日23時許，駕駛其
    因持用偽造證件向訴外人允安國際聯合有限公司承租由原告
    所承保之車牌號碼9089─GQ號自用小客車，行經國道一號高
    速公路南下131 公里處（苗栗縣境內）時，因疏於注意車前
    動態及未保持安全距離，而自後撞訴外人張創儀所駕駛之6T
    －373 號車後失控再撞及內側護欄後逃離現場，致原告所承
    保之車牌號碼9089─GQ號自用小客車嚴重受損，現場並經國
    道公路警察局第2 警察隊及刑事警察隊派員處理。嗣原告依
    保險契約支付前開自用小客車修理費用共計新台幣（下同）
    26 萬 元（工資78 ,700 ，零件181,300 元），為此原告自
    得依保險法第53條第1 項之規定取得代位求償權，代位行使
    訴外人對於被告依民法第432 條之租賃關係請求權及侵權行
    為法律關係，而另一被告甲○○為該租賃契約之連帶保證人
    ，亦應負連帶賠償責任。爰依租賃及侵權行為之法律關係，
    扣除零件折舊後，請求被告2 人連帶給付168,488 元（其中
    零件為89,788元、工資為78,7 00 元）等語。並聲明(1)被告
    應連帶給付原告168,488 元及自起訴狀繕本送達翌日即93年
    10 月26 日起至清償日止，按週年利率5 ％計算之法定遲延
    利息；(2)並陳明願供擔保，請准宣告假執行。
二、被告則未於言詞辯論期日到場，亦未提出任何書狀書狀作何
    聲明或陳述。
三、得心證之理由：
（一）按承租人應以善良管理人之注意，保管租賃物，租賃物有
      生產力者，並應保持其生產力。承租人違反前項義務，致
      租賃物毀損、滅失者，負損害賠償責任。民法第432 條第
      1 項、第2項定有明文。原告主張之事實，業據其提出汽
      車保險理賠計算書、估價單、行車執照、保險契約、統一
      發票各一份及車損照片影本等為證，核屬相符。
（二）次按駕駛人應注意車前狀況，並隨時採取必要之安全措施
      ，道路交通安全規則第94條第3 項定有明文。經查，被告
      乙○○為汽車駕駛人，對於前揭規定應甚熟稔，復依上開
      道路交通事故調查表（一）所載，當時道路無障礙物、路
      面無缺陷等情況觀之，並無不能注意之情事，此有道路交
      通事故調查報告表（一）各項記載足供參照。並有遭被告
      乙○○自後撞擊之車牌號碼6T－373 之駕駛人張創儀之警
      訊筆錄及本院依職權調取道路交通事故調查報告表、偵訊
     （調 查）筆錄在卷可參。被告乙○○既未到場爭執，自堪
      信原告之主張為真實。是衡之以上事證，被告於上揭時、
      地駕車本應注意車前狀況，且依當時情形，被告應注意能
      注意，又無不能注意之情形，竟疏未注意行駛該路段，復
      未車前狀況，並採取適當之安全措施，竟因避煞不急，以
      致肇事致使原告所承保車牌號碼9089─GQ號自用小客車受
      創，足見被告顯違反上述注意義務甚明。綜上，原告所承
      保之訴外人允安國際聯合有限公司所有之自小客車受創，
      既因被告乙○○之過失行為所致，二者間復有相當因果關
      係，自堪信原告之主張為真實。揆諸前揭說明，原告訴請
      被告賠償損害，自無不合。
（三）次按不法毀損他人之物者，應向被害人賠償其物因毀損所
      減少之價額，民法第196 條分別定有明文。又按物被毀損
      時，被害人除得依民法第196 條請求賠償外，並不排除民
      法第213 條至第215 條之適用。依民法第196 條請求賠償
      物被毀損所減少之價額，得以修復費用為估定之標準，但
      以必要者為限（例修理材料以新品換舊品，應予折舊，參
      最高法院七十七年度第九次民事庭會議決議）。查原告主
      張其所承保之前開車輛因前揭車禍受損所支出之車損修理
      費用工資78 ,700 元，零件181,300 元，共計26萬元，其
      項目、單價及金額等，業據原告提出九和汽車股份有限公
      司估價單影本6 紙、及統一發票影本一紙及照片等件附卷
      足稽，而系爭車輛維修所列估價單之項目，乃係經原告公
      司批價始為更換，堪稱合理，自應憑採。又原告以修繕費
      用作為請求依據時，即須將新零件更換舊零件之零件折舊
      部分予以扣除，復查本件原告所承保訴外人允安國際聯合
      有限公司所有之系爭自用小客車，係於92年 5月領牌使用
      ，有行車執照影本 1份在卷可證，則算至本件車禍發生時
      ，實際使用日數約為2 年1 個月，依前揭說明，以新品換
      舊品而更換之零件，即應予折舊。而依行政院（79）財字
      第0670號、台（45）財字第4180號令所頒之「固定資產耐
      用年數表」及「固定資產折舊率表」之規定，自用小客車
      之耐用年限為5年，再依財政部（58）如財稅發字第1083
      號發布之固定資產折舊採定率遞減法之計算方法，其每年
      應折舊千分之369 。又參酌「營利事業所得稅結算申報查
      核準則」第95條第8 項規定，固定資產折舊採用定率遞減
      法，以1 年為計算單位，其使用期間未滿1 年者，按實際
      使用月數相當於全年之比例計算之。經查：本件原告所承
      保之系爭自用小客車，計支出材料更換新品之零件費用為
      181300元，揆諸前揭說明，該車更換零件部分之「折舊額
      」為111334 元【即第1 年之折舊額為181300×0.369 ＝
      66899.7 ，即66900 （四捨五入, 以下同），第2 年之折
      舊額為〔000000－00000 〕×0.369 ＝42213.6,即為4221
      4 ，第3 年折舊額為〔000000－00000 －00000 〕×0.36
      9 ×1/12＝2219.7, 即為2220，則本件自小客車零件部分
      之折舊額即應為66900 ＋42214 ＋2220＝111334】，扣除
      折舊後，原告得請求原告所承保之系爭自用小客車，零件
      部分之必要修理費為69966 元（即000000－000000＝6996
      6）， 此外另支出工資78,700元，合計損害即為148,666
      元。從而，原告依代位求償權，而基於租賃及侵權行為損
      害賠償之法律關係，請求被告連帶給付148,666 元及自起
      訴狀繕本送達翌日即民國93年10月26日起至清償日止，按
      週年利率5 ％計算之法定遲延利息，即無不合，應予准許
      。逾此部分之請求，即屬無據，為無理由。
（四）原告陳明願供擔保，請求宣告假執行，經核原告勝訴部分
      ，合於法律之規定，爰酌定相當之擔保金額，併宣告之。
      至其餘假執行之聲請，因訴之駁回而失所依附，併予駁回
      。
四、結論：本件原告之訴為一部有理由，一部無理由，並依民事
    訴訟法第436 條第2 項、第385 條第1 項前段、第79條但書
    、第85條第2 項、第390條第2項，判決如主文。
中　　華　　民　　國　　94　　年　　6 　　月　　21　　日
                  民事庭法　官　林靜雯
以上正本係照原本作成
如對本判決上訴，須於判決送達後20日內向本院提出上訴狀
中　　華　　民　　國　　94　　年　　6 　　月　　21　　日
                        書記官　劉碧雯
